【裁判字號】    98,上易,1799
【裁判日期】    990121
【裁判案由】    偽造文書等
【裁判全文】
臺灣高等法院臺中分院刑事判決        98年度上易字第1799號
上  訴  人  臺灣臺中地方法院檢察署檢察官
被      告  丙○○
            丁○○
上列上訴人因被告等偽造文書案件，不服臺灣臺中地方法院98年
度易字第339號中華民國98年9月11日第一審判決（起訴案號：臺
灣臺中地方法院檢察署97年度偵字第20423號），提起上訴，本
院判決如下：
    主  文
上訴駁回。
    理  由
一、本案經本院審理結果，認第一審判決以不能證明被告丙○○
    、丁○○犯罪而均諭知無罪，核無不當，應予維持，並引用
    第一審判決書所記載之理由（如附件）。
二、本件檢察官提起上訴意旨略以：(一)被告丙○○、丁○○對於
    移轉系爭土地所有權（即宜蘭縣冬山鄉○○段442、443號土
    地，權利範圍二分之一）之洽商過程、時間、拍賣後之剩餘
    價值應如何處理等情節，所述存有齟齬矛盾之處，是以渠二
    人供稱贈與契約合致時點是否相同，即屬有疑，(二)被告丙○
    ○並不否認有收到支付命令及未於法定期間提出異議等情，
    是以被告丙○○對於其積欠告訴人乙○○之債務連同本金利
    息已達新臺幣（下同）487萬400元，遠超過其所設定之200
    萬元抵押權數額乙情，應知之甚詳，(三)被告丙○○供稱希望
    委託被告丁○○處理後續清償債務之事宜，且為被告丁○○
    所不否認，是以本件被告丙○○將系爭土地所有權移轉予被
    告丁○○，其內心真意應係出於委託被告丁○○代為處理其
    資產與負債，而非出於贈與之意思，(四)被告丙○○對於其將
    來往生後，告訴人對其之債務將附隨存續於其所有遺產中，
    並非無從處理等情，亦知之甚詳，要無據此而移轉系爭土地
    予被告丁○○之必要。因認原審判決被告二人無罪，自非妥
    適，而提起上訴請求撤銷原審判決，更為適當合法之判決。
三、按犯罪事實應依證據認定之，無證據不得認定犯罪事實；又
    不能證明被告犯罪者，應諭知無罪之判決。刑事訴訟法第15
    4條第2項、第301條第1項分別定有明文。次按稱贈與者，謂
    當事人約定，一方以自己之財產無償給予他方，他方允受之
    契約；又贈與附有負擔者，如贈與人已為給付而受贈人不履
    行其負擔時，贈與人得請求受贈人履行其負擔，或撤銷贈與
    。民法第406條、第412條第1項亦規定甚明。
四、經查，(一)本件被告丙○○將系爭土地所有權移轉登記給被告
    丁○○，並未向被告丁○○取得任何對價乙情，為檢察官及
    被告二人所不爭執之事，是以本件系爭土地移轉所有權登記
    係屬無償行為，自無疑問。(二)被告二人對於何時談到要移轉
    系爭土地所有權，何時達成意思合致部分，被告二人說法或
    者不盡相符，惟渠二人最終仍是達成無償移轉系爭土地所有
    權之合意，則為可確定之事，否則被告二人如何能辦妥過戶
    登記。(三)被告丙○○移轉系爭土地所有權給被告丁○○，縱
    其目的是要委託被告丁○○為其處理債務，惟此與附負擔之
    贈與無何異處，為民法贈與規定之內容。(四)被告丙○○於
    移轉系爭土地所有權時，是否知道其對告訴人所負之債務已
    達400餘萬元，及告訴人之債權是否還能藉由抵押權得到完
    全之保障，乃係有無損害告訴人債權之問題，非能與被告二
    人是否有使公務員登載不實混為一談。綜上，本院認被告二
    人為系爭土地所有權移轉登記之行為，與民法贈與之規定符
    合，是以渠二人於辦理過戶登記時，記載過戶原因為「贈與
    」，並無使公務員登載不實之情形。此外，本件復查無其他
    積極證據足資證明被告二人有何上訴人所指之使公務員登載
    不實之犯行。原審以不能證明被告二人犯罪為由，諭知被告
    二人均為無罪之判決，並無不合。檢察官上訴意旨，仍執前
    詞指摘原審判決不當，提起上訴，為無理由，應予駁回。
據上論斷，應依刑事訴訟法第373條、第368條，判決如主文。
本案經檢察官甲○○到庭執行職務。
中    華    民    國    99    年    1     月    21    日
            刑事第七庭    審判長法  官  林  榮  龍
                                法  官  張  惠  立
                                法  官  李  秋  娟
以上正本證明與原本無異。
不得上訴。
                                書記官  詹  錫  朋
中    華    民    國    99    年    1     月    21    日


司法院資訊處製作；財團法人民間司法改革基金會備份。
